【裁判字號】    90,訴,1523
【裁判日期】    901023
【裁判案由】    電業法
【裁判全文】
臺灣板橋地方法院刑事判決                          九十年度訴字第一五二三號
    公  訴  人  臺灣板橋地方法院檢察署檢察官
    被      告  乙○○
    選任辯護人  李漢鑫律師
                林聖鈞律師
右列被告因電業法案件，經檢察官提起公訴 (九十年度偵字第一一五二一號)，本院
判決如左：
    主  文
乙○○損壞公務員委託第三人掌管之文書，處有期徒刑陸月，如易科罰金以參佰元折
算壹日。
    事  實
一、乙○○係位於台北縣板橋市○○路○段一五九號一、二樓「網那走生活資訊網路
    店」之負責人，為減少經營該店之電費負擔，竟基於妨害公務及竊電之概括犯意
    ，於民國八十九年十二月間某日，在上址將其向台灣電力股份有限公司台北南區
    營業處（以下稱台電公司）所承租，由台電公司委託其保管使用之電號0000
    00000號電錶上所裝置之外表箱封印鎖（編號：Ｐ0000000號）、中
    板表箱封印鎮（編號：Ｐ0000000號）及有效表封印鎖（編號：Ｐ000
    0000號）等三只，予以挖開損壞再插回，並將前開電表內之裸銅導線部分剪
    斷再連接導線絕緣皮後插回電表內，致使前開計量電度表之計量失準，影響電價
    之計算，以達其竊取電能之目的。嗣於九十年七月六日十一時三十分許，經台電
    公司稽查人員甲○○會同警方人員及乙○○共同至現場進行實地查驗，始得知上
    情。
二、案經被害人台電公司訴由台北縣警察局海山分局報請臺灣板橋地方法院檢察署檢
    察官偵查起訴。
    理  由
一、訊據被告乙○○矢口否認有何竊電行為，辯稱：有位推銷員向伊推銷省電裝置，
    伊不知是竊電而同意裝置，伊在店內，不清楚推銷員如何改變電錶，裝置完畢後
    伊給付新台幣（下同）一萬元給推銷員云云。經查，被告以前開方式致使計量電
    表內之圓盤轉速變慢而失準後，每月幾乎可以省卻一半以上之電費之情，業經證
    人甲○○於警訊及偵查中結證明確（見偵查卷第六頁及第二五頁）。此外，並有
    前開電表封印鎖三只、三Ｓ導線一小段扣案，暨現場照片六張、用電實地調查表
    一張及追償電費計算單一份等附於偵查卷可資佐證。按被告係該店之實際負責人
    ，對於網路店之主要營業成本即電費開銷大量減少，豈有委為不知之理；況被告
    供陳其以一萬元代價委託某推銷員處理電錶，使電費減少，按社會常情論，一萬
    元並非便宜，被告委託處理時，豈可能就所處理事物不加以瞭解或觀看。是以，
    被告乙○○所辯不知情云云，無非卸責之詞，不足為採。本件事證明確，被告犯
    行堪以認定。
二、按台電公司在用戶電錶上裝置之封印，一面刻有電力公司或台電字樣，一面印有
    閃光圖案，既用以證明為電力公司所加封，與刑法第二百二十條所稱足以表示其
    用意之證明者相當，自應以文書論，且已隨同出租之電錶，由用戶保管，如加以
    毀壞，即應成立同法第一百三十八條毀壞公務員委託第三人掌管之文書罪（六十
    六年一月二十四日最高法院六十六年度第一次刑庭庭推總會決議可資參照）。被
    告在上開時地，將臺電公司委託其保管之電錶上所裝置之封印鎖加以損壞，致電
    表計量失準，而竊取電能，核其所為係犯刑法第一百三十八條損壞公務員委託第
    三人掌管之文書罪及電業法第一百零六條第三款之竊電罪。被告所犯上開損壞公
    務員委託第三人掌管之文書罪及竊電罪間，有方法結果之牽連關係，應依刑法第
    五十五條之規定從一重之損壞公務員委託第三人掌管之文書罪處斷。爰審酌被告
    為減少電費負擔，竟損壞封印鎖並變更齒輪，致電表計量失準，而竊取電能，及
    其犯罪之動機、目的、手段、犯罪所生之危害及被告業已補繳部分電費等一切情
    狀，量處如主文所示之刑，並諭知易科罰金之折算標準。
據上論斷，應依刑事訴訟法第二百九十九條第一項前段，電業法第一百零六條第三款
、刑法第一百三十八條、第五十五條、第四十一條第一項前段、罰金罰鍰提高標準條
例第二條，判決如主文。
本案經檢察官謝岳龍到庭執行職務。
中      華      民      國    九十      年      十      月    二十三    日
                                    臺灣板橋地方法院刑事第二庭
                                        法  官  黃  惠  瑛
右正本證明與原本無異。
如不服本判決，應於判決送達後十日內，向本院提出上訴狀。
                                        書記官  陳  旻  源
中      華      民      國    九十      年      十      月    二十四    日
附錄本案論罪科刑法條全文：
電業法第一百零六條
有左列行為之一者為竊電，處五年以下有期徒刑、拘役或五百元以下罰金：
一、未經電業供電，而在其供電線路上私接電線者。
二、繞越電度表或其他計電器，損壞或改動表外之線路者。
三、損壞或改變電度表、無效電力計、其他計電器之構造，或以其他方法使其失效不
    準者。
四、在電價較低之線路上，私接電價較高之電器者。
五、包燈用戶，在原定電燈盞數及瓦特數以外，私自增加盞數或瓦特數者。
六、電力用戶，在原申請馬力數、數或仟伏安數以外，私自增加馬力數、數或仟
    伏安數者。
刑法第一百三十八條
毀棄、損壞或隱匿公務員職務上掌管或委託第三人掌管之文書、圖畫、物品，或致令
不堪用者，處五年以下有期徒刑。


司法院資訊處製作；財團法人民間司法改革基金會備份。
